【裁判字號】    98,訴緝,111
【裁判日期】    981009
【裁判案由】    偽造文書等
【裁判全文】
臺灣高雄地方法院刑事判決             98年度訴緝字第111號
公  訴  人  臺灣高雄地方法院檢察署檢察官
被      告  甲○○
                    現於臺灣高雄看守所
上列被告因偽造文書等案件，經檢察官提起公訴（97年度偵緝字
第1572號），本院判決如下：
    主  文
甲○○共同犯如附表編號一至十二所示之行使偽造私文書罪，共
拾貳罪，各處有期徒刑參月，如易科罰金，均以新臺幣壹仟元折
算壹日，偽造之「丙○○」署押拾參枚，均沒收之。應執行有期
徒刑貳年，如易科罰金，以新臺幣壹仟元折算壹日，偽造之「丙○○」署押拾參枚，均沒收之。
    事  實
一、緣己○○（已經本院以98年度訴字第516 號先行審結）與丙○○前為夫妻關係，2 人共同居住在新竹市○區○○路4 段
    236 巷54弄13號之住處，而於民國86年9 月2 日離異。後來
    ，丙○○於89年7 月27日向華南商業銀行申辦信用卡，並於
    93、94年間搬離上開住處。嗣因丙○○持有之信用卡期限屆
    滿，華南商業銀行乃於95年12月12日寄送新信用卡（卡號：
    0000-0000-0000-0000 號）至上開處所，而由己○○代為簽
    收後，隨即侵占入己，而未交予丙○○。適其友人甲○○於
    97年5 月中旬到訪，甲○○明知己○○未經丙○○同意使用
    該信用卡，竟仍與其女性友人乙○○及己○○意圖為自己不
    法所有，共同基於詐欺取財及行使偽造私文書之犯意聯絡，
    先由渠等中之1 人在該信用卡背面簽名欄上偽簽「丙○○」
    之署押，表明簽名者於該信用卡有效期限內有權使用該卡之
    辨識及證明，而為偽造私文書，再推由甲○○將該信用卡交
    予乙○○假冒「丙○○」名義撥打電話開卡，迨開卡成功後
    ，隨即於如附表編號1 至12所示之時間，再由渠等3 人共同
    或個別持該偽簽「丙○○」署押之信用卡，分別前往如附表
    編號1 至12所示之特約商店刷卡消費如附表編號1 至12所示
    之金額，而將該信用卡分別交付予各該特約商店人員行使之
    ，並在信用卡簽帳單持卡人簽名欄上偽簽「丙○○」署押後
    ，復將偽造完成之簽帳單持交上開特約商店人員而行使之，
    致該特約商店人員均誤信確為丙○○本人所消費，而陷於錯
    誤，同意渠等刷卡消費，並分別交付如附表編號1 至12所示
    之財物，共計新臺幣（下同）46,543元，均足生損害於丙○○、如附表所示之特約商店之利益及華南商業銀行對信用卡
    消費管理之正確性。嗣因丙○○接獲華南商業銀行通知，發
    覺有異，始報警查悉上情。
二、案經高雄縣政府警察局丁○分局報告臺灣高雄地方法院檢察
    署檢察官偵查起訴。
    理  由
壹、程序部分（證據能力之審查）：
    按被告以外之人於審判外之陳述，雖不符刑事訴訟法第 159
    條之1 至第159 條之4 之規定，而經當事人於審判程序同意
    作為證據，法院審酌該言詞陳述或書面陳述作成時之情況，
    認為適當者，亦得為證據；當事人、代理人或辯護人於法院
    調查證據時，知有第159 第1 項不得為證據之情形，而未於
    言詞辯論終結前聲明異議者，視為有前項之同意，刑事訴訟
    法第159 條之5 定有明文。本件判決所援引之以下各項證據
    （詳後述），固有部分屬傳聞證據，然公訴人、被告於本院
    調查證據時，均知有前開第159 第1 項不得為證據之情形，
    被告表示同意作為證據使用（見本院訴緝卷第43頁），且於
    言詞辯論終結前，均未聲明異議，本院審酌該等證據作成時
    之狀況，並無違法取證之情事，且無不宜作為證據之情形，
    依前開說明，爰認均有證據能力，合先敘明。
貳、實體部分：
一、訊據被告甲○○固然坦承：己○○在上開時、地將被害人丙○○所有之華南商業銀行信用卡（卡號：0000-0000-0000-0
    000 號）及丙○○之年籍資料交付予伊，由伊將該信用卡交
    付予乙○○開卡並試刷，在乙○○試刷後，伊有拿1 萬元給
    己○○，伊有持該信用卡盜刷如附表編號7 至11所示5 筆金
    額等事實（見本院訴緝卷第44、77頁），而坦承如附表編號
    7 至11所示之犯行，然矢口否認有其他行使偽造私文書及詐
    欺取財犯行，辯稱：除如附表編號7 至11所示之犯行外，其
    他都不是伊所盜刷云云。經查：
  (一)上揭犯罪事實，業據被告甲○○於偵查及本院審理時供稱：
    丙○○的信用卡是己○○拜託我拿去開卡，我在后里科學園
    區上班，在那裡認識己○○，領錢時老闆沒發工錢，己○○
    約我回新竹到他家住幾天，當初我們2 人都沒錢，己○○說
    他有一張他老婆的卡，我們2 人想說拿她的卡去刷，每月付
    最低的費用，這樣他老婆就不知道了，他就把信用卡拿出來
    ，問我是否有認識女生，我說沒有資料也無法開卡，己○○
    就把他老婆的名字、身份證字號、出生年月日告訴我，叫我
    抄起來，隔了1 、2 天，我就回高雄幫他開卡，我將該信用
    卡交付予乙○○開卡並試刷，在乙○○試刷後，我有拿1 萬
    元給己○○，我總共盜刷5 筆，即臺灣大哥大、中華路動力
    主義、新竹北區尚隆加油站、台亞草屯加油站、亞太電信等
    5 筆（按即附表編號7 至11）都是我去刷的，但高雄的都不
    是我去刷的，尚隆加油站及亞太電信這2 筆是我與己○○一
    起去刷的，我跟己○○去亞太電信付電話費，亞太這筆簽帳
    單的簽名是我簽的，因為己○○說他不願意簽，如果不是己○○叫我去刷的，我不會知道她老婆的地址、身份證號碼等
    語歷歷（見偵2 卷第16至18、23、42頁，本院訴緝卷第77頁
    ），核與被害人即共犯己○○之前妻丙○○於警詢及偵查中
    指訴：我所有之華南銀行信用卡共遭人盜刷12筆，共損失46
    ,543 元 ，因為期限到了，所以銀行這次才又換寄新的信用
    卡來，銀行寄卡給我的時候非我本人簽收，事後經過我向華
    南銀行查詢的結果，信用卡是我前夫己○○所簽收的，而我
    也有向我前夫詢問，他也承認是由他所簽收的，新卡寄到新
    竹時，己○○沒有通知我，被盜刷後華南銀行才通知我等語
    屬實（見警1 卷第2 、6 頁，偵1 卷第5 、6 頁），另共犯
    己○○於警詢、檢察官訊問及本院審理時亦均坦承其在上開
    時、地代為收受被害人丙○○所有之華南商業銀行信用卡（
    卡號：0000-0000-0000-0000 號），該信用卡並由其友人即
    被告甲○○於97年5 月中旬到訪後取走並盜刷等事實不諱（
    見警1 卷第7 至9 頁，偵2 卷第4 、5 、28、41、42頁，本
    院卷1 第20至25頁，本院卷2 第61頁），此外，並有華南商
    業銀行爭議交易明細表1 份、華南商業銀行總行97年1 月25
    日個行安字第09700784號函文1 紙暨所附丙○○信用卡申請
    資料及96年消費明細1 份、刷卡簽帳單12張、華南商業銀行
    總行98年6 月18日個行營字第09806883號函文1 份等資料在
    卷可稽（見警1 卷第4 、5 頁，偵1 卷第20至34頁，本院卷
    2 第47頁），應堪信為真實。
  (二)至被告甲○○雖以：除如附表編號7 至11所示之犯行外，其
    他都不是伊所盜刷云云置辯，然與本院上開調查證據結果有
    悖，已堪存疑，且另依卷附亞太電信通聯調閱查詢單、亞太
    電信通聯調閱查詢單各1 份所示（見偵2 卷第37頁，本院審
    訴卷第54、55頁），共犯己○○持用之0000000000行動電話
    門號所積欠之通話費1,312 元，係於96年5 月25日以上開丙○○所有之華南商業銀行信用卡臨櫃繳納，此據被告甲○○
    及共犯己○○於偵查及本院審理時均供述在卷（見偵2 卷第
    41 、42 ，本院卷1 第23頁，本院訴緝卷第78、79頁），而
    行動電話帳單為個人私密資料，他人無法輕易得知，且在一
    般情形，未繳納通話費用僅會遭電信公司限制播出電話功能
    ，其接聽電話功能並不會受到限制，其他人顯然無法從該行
    動電話之通話狀況得知是否欠繳通話費用，是苟非共犯己○○確有參與本件盜刷信用卡犯行，被告甲○○又豈能得知共
    犯己○○之行動電話欠費狀況？足認被告甲○○所證述係由
    共犯己○○交付系爭信用卡，並由渠等與乙○○共同盜刷等
    情，應堪採信，而可確認。此外，信用卡開卡需要有持卡人
    之身分證號碼、生日等極為隱私之資料，而依被告甲○○及
    共犯己○○所述，2 人認識約2 、3 月（見偵2 卷第4 、23
    頁），顯見被告甲○○與共犯己○○之交情並非十分深厚，
    且當時共犯己○○已與被害人丙○○離婚，被告甲○○當亦
    不可能認識丙○○，苟非共犯己○○提供丙○○之身分證號
    碼及生日予被告甲○○，被告甲○○應無從知悉被害人丙○○之身份證號碼及生日等資料，亦可確認本件確係共犯己○○將系爭信用卡交付予被告甲○○，由被告甲○○委託乙○○開卡後共同持卡盜刷，至為灼然。另參以被告甲○○於偵
    查及本院審理時自承：己○○叫我去開卡，我將該信用卡交
    付予乙○○開卡並試刷，在乙○○試刷後，我有拿1 萬元給
    己○○，我總共盜刷5 筆，即臺灣大哥大、中華路動力主義
    、新竹北區尚隆加油站、台亞草屯加油站、亞太電信等5 筆
    （按即附表編號7 至11號）都是我去刷的，但高雄的都不是
    我及己○○去刷的，尚隆加油站及亞太電信這2 筆是我與己○○一起去刷的等語（見偵2 卷第16至18、42頁，本院訴緝
    卷第44、77頁），由被告上開供述可知，被告不僅將該信用
    卡交付予共犯乙○○盜刷，且對於該信用卡如附表編號1 至
    12所示之消費情形亦知之甚詳；而由被告所供述：高雄的都
    不是我及己○○去刷的等語，且如附表編號1 至6 、12等消
    費地點均在高雄縣市，附表編號2 、5 、12之消費地點則均
    在高雄縣丁○市○○路354 號1 樓之「金礦銀樓」，亦可以
    推知如附表編號1 至6 、12等消費均係由被告甲○○交付該
    信用卡予乙○○，由乙○○持往高雄縣市盜刷甚明。是依上
    述，在在均足認被告甲○○及共犯己○○、乙○○就如附表
    所示之犯行，均有犯意聯絡及行為分擔，至為明顯。是被告
    甲○○自不得以如附表編號1 至6 、12等消費，並非由其實
    際持該信用卡消費，而狡稱其對於如附表編號1 至6 、12所
    示犯行無庸負責，至為灼然，其上開辯詞，尚非足採。
  (三)從而，本案事證明確，被告犯行堪予認定，應依法論科。
二、被告甲○○及共犯己○○、乙○○等人在系爭信用卡背面簽
    名欄上偽簽「丙○○」之署押，係表明簽名者於該信用卡有
    效期限內有權使用該卡之辨識及證明，另在簽帳單上偽簽「
    丙○○」之署名，則係表示簽名人係有權使用該信用卡消費
    之意，自均屬偽造私文書無疑。是核被告甲○○所為，均係
    犯刑法第216 條、第210 條之行使偽造私文書罪及同法第33
    9 條第1 項之詐欺取財罪。被告在系爭信用卡背面及如附表
    編號1 至12所示之簽帳單12紙上偽簽「丙○○」姓名之行為
    ，均係偽造私文書之階段行為；其偽造私文書後復持以行使
    ，偽造之低度行為應為行使之高度行為所吸收，均不另論罪
    。被告甲○○與共犯己○○、乙○○間，就上開行使偽造私
    文書及詐欺取財犯行，均有犯意聯絡及行為分擔，應論以共
    同正犯。被告甲○○如附表編號1 至12所示之犯行，分別均
    係以一概括之行為決意而冒名刷卡消費，並行使偽造之信用
    卡、簽帳單之行為，同時觸犯行使偽造私文書罪2 次（行使
    偽造信用卡、簽帳單各1 次）、詐欺取財罪1 次，均為想像
    競合犯，應依刑法第55條規定，均從一重之行使偽造私文書
    罪處斷。被告所犯如附表編號1 至12所示之12罪，均犯意各
    別，行為互殊，應予分論併罰。至被告如附表編號1 、2 所
    示之2 犯行、如附表編號3 至5 所示之3 犯行、如附表編號
    6 至8 所示之3 犯行及如附表編號9 、10所示之2 犯行，犯
    罪時間雖然接近，惟被害人不同，且犯罪地點亦不相同，尚
    難認為接續犯，附此敘明。爰審酌被告甲○○身值壯年，不
    思以正當途徑賺取財物，竟利用其友人己○○前妻丙○○信
    用卡誤寄至己○○住所之機會，與共犯己○○、乙○○共同
    在該信用卡背面偽簽丙○○之署押，並持上開信用卡以盜刷
    之方式向如附表編號1 至12所示之特約商店詐取財物，造成
    華南商業銀行、各該特約商店及丙○○之損失，且詐騙金額
    高達46,543元，金額頗鉅，而其犯後仍飾詞狡辯，否認部分
    犯行，犯後態度不佳，及其犯罪動機、手段等一切情狀，分
    別量處如主文所示之刑，且均諭知如主文所示之易科罰金折
    算標準，並定其應執行之刑及諭知如主文所示之易科罰金折
    算標準，以示懲儆。按司法院釋字第662 號解釋：「中華民
    國94年2 月2 日修正公布之現行刑法第41條第2 項，關於數
    罪併罰，數宣告刑均得易科罰金，而定應執行刑之刑逾6 個
    月者，排除適用同條第1 項得易科罰金之規定部分，與憲法
    第23條規定有違，並與本院釋字第366 號解釋意旨不符，應
    自本解釋公布之日起失其效力。」故對於數罪併罰，數宣告
    刑均得易科罰金，而定應執行之刑超過6 個月之案件，依司
    法院釋字第366 號、662 號解釋意旨，仍得易科罰金。從而
    ，本件被告甲○○所犯上開12罪，其宣告刑均未逾6 月，雖
    定應執行之刑逾6 個月，然依司法院大法官釋字第366 號、
    662 號解釋意旨，自仍得易科罰金，併予敘明。至被告甲○○、共犯己○○及乙○○等人偽造之「丙○○」署押13枚，
    雖未扣案，然無證據證明業已滅失，仍應依刑法第219 條規
    定，不論屬於犯人與否，均應予宣告沒收之。
據上論斷，應依刑事訴訟法第299 條第1 項前段，刑法第28條、
第216 條、第210 條、第339 條第1 項、第55條、第219 條、第
41條第1 項、第51條第5 款，刑法施行法第1 條之1 ，判決如主
文。
本案經檢察官戊○○到庭執行職務。
中    華    民    國    98    年    10    月    9     日
                      刑事第五庭審判長法  官 廖建瑜
                                      法  官 林裕凱
                                      法  官 陳盈吉
以上正本證明與原本無異。
如不服本判決應於收受送達後10日內向本院提出上訴書狀，並應
敘述具體理由；如未敘述上訴理由者，應於上訴期間屆滿後20日
內向本院補提理由書（均須按他造當事人之人數附繕本）「切勿
逕送上級法院」。
中    華    民    國    98    年    10     月    9    日
                                      書記官  陳展榮
附表：
┌──┬────┬───────────┬───────┬─────┬───────┐
│編號│  時間  │地  點                │偽造文書及署押│ 簽帳金額 │所 犯 罪 名   │
│    │（民國）│                      │數量          │（新臺幣）│              │
├──┼────┼───────────┼───────┼─────┼───────┤
│ 1  │96年5 月│高雄縣丁○市○○路193 │偽造簽帳單1 紙│   5,100元│刑法第216 條、│
│    │20日晚上│號「金寶成銀樓」      │偽造之署押1 枚│          │第210 條之行使│
│    │9 時    │                      │              │          │偽造私文書罪。│
├──┼────┼───────────┼───────┼─────┼───────┤
│ 2  │96年5 月│高雄縣丁○市○○路354 │偽造簽帳單1 紙│  11,800元│刑法第216 條、│
│    │20日晚上│號1 樓「金礦銀樓」    │偽造之署押1 枚│          │第210 條之行使│
│    │9 時14分│                      │              │          │偽造私文書罪。│
├──┼────┼───────────┼───────┼─────┼───────┤
│ 3  │96年5 月│高雄縣丁○市○○路276 │偽造簽帳單1 紙│     321元│刑法第216 條、│
│    │21日晚上│號「新鎮生鮮大賣場」  │偽造之署押1 枚│          │第210 條之行使│
│    │9 時41分│                      │              │          │偽造私文書罪。│
├──┼────┼───────────┼───────┼─────┼───────┤
│ 4  │96年5 月│高雄縣丁○市○○路276 │偽造簽帳單1 紙│     505元│刑法第216 條、│
│    │21日晚上│號「新鎮生鮮大賣場」  │偽造之署押1 枚│          │第210 條之行使│
│    │9 時55分│                      │              │          │偽造私文書罪。│
├──┼────┼───────────┼───────┼─────┼───────┤
│ 5  │96年5 月│高雄縣丁○市○○路354 │偽造簽帳單1 紙│   5,000元│刑法第216 條、│
│    │21日晚上│號1 樓「金礦銀樓」    │偽造之署押1 枚│          │第210 條之行使│
│    │10時10分│                      │              │          │偽造私文書罪。│
├──┼────┼───────────┼───────┼─────┼───────┤
│ 6  │96年5 月│高雄市三民區○○○路32│偽造簽帳單1 紙│   9,690元│刑法第216 條、│
│    │22日中午│5 號「悅盛行銷─永光發│偽造之署押1 枚│          │第210 條之行使│
│    │12時59分│有限公司」            │              │          │偽造私文書罪。│
├──┼────┼───────────┼───────┼─────┼───────┤
│ 7  │96年5 月│高雄縣丁○市○○路148 │偽造簽帳單1 紙│   4,845元│刑法第216 條、│
│    │22日下午│號「台灣大哥大─高雄鳳│偽造之署押1 枚│          │第210 條之行使│
│    │1 時40分│山」                  │              │          │偽造私文書罪。│
│    │        │                      │              │          │              │
├──┼────┼───────────┼───────┼─────┼───────┤
│ 8  │96年5 月│彰化市○○路66號「動力│偽造簽帳單1 紙│   1,830元│刑法第216 條、│
│    │22日下午│主義」                │偽造之署押1 枚│          │第210 條之行使│
│    │5 時54分│                      │              │          │偽造私文書罪。│
├──┼────┼───────────┼───────┼─────┼───────┤
│ 9  │96年5 月│南投縣草屯鎮○○路1130│偽造簽帳單1 紙│     500元│刑法第216 條、│
│    │24日下午│號「台亞草屯交流道站」│偽造之署押1 枚│          │第210 條之行使│
│    │1 時3 分│                      │              │          │偽造私文書罪。│
├──┼────┼───────────┼───────┼─────┼───────┤
│ 10 │96年5 月│新竹市○○路102-1 號「│偽造簽帳單1 紙│   1,312元│刑法第216 條、│
│    │24日下午│亞太行動寬頻現信股份有│偽造之署押1 枚│          │第210 條之行使│
│    │3 時45分│限公司新竹中山店」    │              │          │偽造私文書罪。│
├──┼────┼───────────┼───────┼─────┼───────┤
│ 11 │96年5 月│新竹市○區○○路225 號│偽造簽帳單1 紙│     140元│刑法第216 條、│
│    │25日下午│「尚隆加油站」        │偽造之署押1 枚│          │第210 條之行使│
│    │3 時10分│                      │              │          │偽造私文書罪。│
├──┼────┼───────────┼───────┼─────┼───────┤
│ 12 │96年5 月│高雄縣丁○市○○路354 │偽造簽帳單1 紙│  5,500 元│刑法第216 條、│
│    │26日上午│號1 樓「金礦銀樓」    │偽造之署押1 枚│          │第210 條之行使│
│    │10時46分│                      │              │          │偽造私文書罪。│
├──┼────┴───────────┴───────┴─────┼───────┤
│ 13 │97年5 月間某日，由己○○、甲○○及乙○○其中1 人在該信用卡背│刑法第216 條、│
│    │面簽名欄上偽簽「丙○○」之署押1 枚，表明簽名者於該信用卡有效│第210 條之行使│
│    │期限內有權使用該卡之辨識及證明，而為偽造私文書，並分別於附表│偽造私文書罪。│
│    │編號1 至12所示之時間、地點與上開偽造之簽帳單一起行使。      │              │
├──┴──────────────────────────────┴───────┤
│共計取得價值46,543元之財物，偽造「丙○○」署押13枚，偽造簽帳單12紙。              │
└─────────────────────────────────────────┘
附錄本判決論罪科刑法條：
中華民國刑法第210條
偽造、變造私文書，足以生損害於公眾或他人者，處五年以下有
期徒刑。
中華民國刑法第216條
行使第二百十條至第二百十五條之文書者，依偽造、變造文書或
登載不實事項或使登載不實事項之規定處斷。
中華民國刑法第339條
意圖為自己或第三人不法之所有，以詐術使人將本人或第三人之
物交付者，處五年以下有期徒刑、拘役或科或併科一千元以下罰
金。
以前項方法得財產上不法之利益或使第三人得之者，亦同。
前二項之未遂犯罰之。


司法院資訊處製作；財團法人民間司法改革基金會備份。
